臺灣高等法院臺中分院刑事裁定　　　　　民國九十三年度聲再字第一二○號
　　再審聲請人
　　即受判決人　甲○○
右列聲請人因強盜等案件，對於本院九十二年度上訴字第八九九、九○○號、九十二
年度上易字第八八七號，中華民國九十二年十一月五日確定判決（臺灣南投地方法院
九十年度訴字第三○八號、臺灣南投地方法院檢察署八十八年度偵字第五一八四號、
九十年度偵字第一七○、四二一、一六七九、一八六七號），聲請再審，本院裁定如
左：
　　主      文
再審之聲請駁回。
　　理      由
一、聲請再審意旨：
　　再審聲請人甲○○（以下稱聲請人）於判決確定後，就聲請人涉嫌持槍強盜被害
    人李德立未遂部分，發現有確實之新證據，足認聲請人應受無罪判決之事由，爰
    依刑事訴訟法第四百二十九條（誤寫第四百二十一條）之規定聲請再審，並臚陳
    再審理由如下：按就原判決原已成立之證據，提出該項證據資料之證明，係於原
    判決或原判決確定後始行取得者，仍具新規性之要件而無礙其為新證據之存在。
    又所謂確實之新證據，係指就證據本身形式上觀察，不須經過調查程序，無顯然
    之瑕疵，可認足以動搖原確定判決者而言，此即所謂再審新證據之確實性蘊義所
    在，至該證據是否確定，能否准為再審開始之裁定，仍應予以相當之調查，而其
    實質的證明力如何，能否為受判決人有利之判決，則有待於再審開始後之調查判
    斷（最高法院九十三年台抗字第二七號判決）。經查本件原確定判決認定聲請人
    有參與持槍強盜李德立之行為，為共同正犯。但此部分自警訊、偵查至本院事實
    審審理過程中，李德立僅於民國（下同）八十九年一月四日偵查庭有到庭應訊，
    在該次庭訊中，檢察官問李德立：「在八十八年八月十二日晚上十一點多在埔里
    鎮○○路四七三號陳建肇、潘宏翔、蔣莊鴻、甲○○四個人有無拿槍恐嚇你交出
    新臺幣三十萬？」，李德立答稱：「有的，是潘宏翔與另外不認識的三個人，但
    不是陳建肇、蔣莊鴻及甲○○，當潘宏翔及另外三個人有拿槍：：：」。李德立
    於該次偵查庭中已明確供稱：「甲○○並未參與該案」。李德立於該次之筆錄顯
    有利於聲請人；然未為第一審及原確定判決所採納。於原確定判決事實審理程序
    中，同案被告陳建肇曾聲請人傳訊李德立，以查證案發過程，釐清涉案人為何人
    ，但李德立經傳訊未到，於本案判決確定後，李德立才親撰一份自白書，敘明案
    發過程，及涉案人等，核與李德立於偵查中之供述相符，足可佐證原確定判決就
    此部分之認事用法與事實不符，聲請人確屬冤枉。是依前揭最高法院判決意旨，
    李德立親撰之自白書雖係於原判決確定後始行取得者，仍具新規性之要件而無礙
    其為新證據之存在，且就證據本身形式上觀察，可認足以動搖原確定判決，聲請
    人爰提出李德立之自白書，以發見新證據為由，聲請再審等語。
二、按刑事訴訟法第四百二十條第一項第六款所謂發現確實之新證據，係指當時已經
    存在而發現在後；或審判時未經注意之證據，且能證明原確定判決所認定之事實
    為錯誤者而言。又其新證據必須就證據之本身形式上觀察，毋須經調查程序，顯
    係可認為足以動搖原確定之判決者而言（參照最高法院三十三年抗字第七○號、
    三十五年特抗字第二一號判例）。本案聲請人提出被害人李德立於九十三年五月
    十八日出具自白書內載：「本人李德立於民國八十八年八月十二日當天晚上潘宏
    翔打電話跟我說陳建肇生日，約我到埔里一家酒店，店名叫歡喜就好，去到酒店
開始就喝酒，結果潘宏翔就問我，我朋友債務的事情，我朋友在埔里賭博欠了人
    家錢，潘宏翔就說要我拿錢出來和（誤寫合）解，叫我要拿錢出來處理，我就說
    我沒有錢，之後就發生口角，潘宏翔就叫我到酒店的辦公室，拿槍出來叫我要拿
    錢給他，當天辦公室裏面有四個人，他們手上都有拿槍，我跟潘宏翔說我真的沒
    錢，結果潘宏翔就放我走了，這件事從頭到尾，有一個叫甲○○的確實不在場，
    他今天會被判刑，我也覺得很奇怪，我今天會寫這張自白書，是想確定甲○○當
    天真的不在場，希望法官能在（再）查明真相，也希望法官是否能在調查清楚、
    謝謝法官人等語」。惟查被害人李德立於八十九年一月四日檢察官偵查中證稱：
    「（問：於八十八年八月十二日晚上十一點多，在埔里鎮○○路４７３號被告陳
    建肇、潘宏翔、蔣莊鴻、甲○○四個人有無拿槍恐嚇你後交出新臺幣三十萬元？
    ）答：有的：：：共有六支槍，：：：，我並沒有交出三十萬元，是因為我阿姨
    的兒子賭博輸了四百多萬元，約在八十八年三、四月的時候在埔里地區賭博，我
    阿姨告訴我看有沒有辦法處理，後來我叫我的朋友『阿弟』出來與潘宏翔處理，
    後來以五十萬元處理，最後五十萬元交給我阿姨兒子賭博輸的對方，五十萬元是
    我阿姨拿出來的，後來因我阿姨只包紅包二、三萬元給潘宏翔，潘宏翔嫌太少就
    叫我交出三十萬元：：：，，我沒有交給他們三十萬元，後來他們就放我離開，
    當時他們是拿槍抵住我的頭叫我拿出三十萬元出來。」等語（見本院原確定判決
    正本第十六頁）。且聲請人於第一審臺灣南投地方法院審理中已自承當天在場等
    情在卷（見本院原確定判決正本第十七頁）。是被害人李德立陳述被害經過之證
    據，本院原確定判決審理中已經存在，並經審判採取被害人李德立於檢察官偵查
    中陳述之證據，並非判決確定後始發現及審判時未經注意之證據。次查，被害人
    李德立於聲請人強盜等案件判決確定後，始於九十三年五月十八日出具前揭自白
    書，內載是否真實，就該自白書之本身形式上觀察，並非毋須經調查程序，顯係
    可認為足以動搖原確定之判決，且亦不能證明原確定判決所認定之事實為錯誤。
    聲請人聲請再審，為無理由，應予駁回。
三、據上論結：應依刑事訴訟法第四百三十四條第一項，裁定如主文。
中     華     民     國     九十三     年      五      月    三十一     日
                                   臺灣高等法院臺中分院刑事第一庭
                                   　　　審判長法  官　陳　紀　綱
                                   　　　　　　法　官  黃  日  隆
                                   　　　　　　法　官  方  艤  駐
右正本證明與原本無異。
如不服本裁定，應於裁定送達後五日內向本院提出抗告狀。
                                               書記官　江　玉　萍
中     華     民     國　   九十三     年      六      月      一       日
                                                              　　　　　Ｆ
